臺灣高等法院臺南分院刑事判決　　　　　　　　九十三年度上易字第四二九號　Ａ
　　　上　訴　人　臺灣雲林地方法院檢察署檢察官
　　　被　　　告　甲　○　○
　　　選任辯護人　黃　翎　芳
右上訴人因被告詐欺案件，不服臺灣雲林地方法院九十二年度易字第三二八號中華民
國九十三年七月二十八日第一審判決（起訴案號：臺灣雲林地方法院檢察署九十一年
度偵續字第五號），提起上訴，本院判決如左：
      主      文
上訴駁回。
      理      由
一、【檢察官的主張】
    (一)檢察官主張的事實：甲○○於民國（下同）九十年五月間，向乙○○騙稱要共
      同投資大陸女子假結婚真賣淫的生意，乙○○不疑，於九十年六月十五日，自
      雲林縣古坑鄉農會匯款新台幣（下同）三十萬元到台中商業銀行西台中分行給
      甲○○，後來乙○○看到甲○○沒有動靜，透過朋友請甲○○返還三十萬元，
      但是甲○○藉故拖延不還，乙○○才知道受騙。
    (二)檢察官主張的罪名：檢察官認為被告甲○○涉嫌犯刑法第三百三十九條第一項
      意圖為自己不法之所有以詐術使人將本人之物交付罪。
二、【乙○○確實有匯款三十萬元給甲○○】
    證人乙○○作證他在九十年六月十五日，自雲林縣古坑鄉農會匯款三十萬元到台
    中商業銀行西台中分行給甲○○一事，經被告甲○○坦白承認，而且有雲林縣古
    坑鄉農會匯款回條影本一張可以證明（他字卷第五頁），這部分的事實可以認定
    。
三、【乙○○匯三十萬元給甲○○無法證明係受詐術之手段而匯款】
    (一)刑事訴訟法第一百五十四條第二項規定，犯罪事實應依證據認定之，無證據不
      得認定犯罪事實。第一百六十一條第一項規定，檢察官就被告犯罪事實，應負
      舉證責任，並指出證明之方法。第一百五十四條第一項規定，被告未經審判證
      明有罪確定前，推定其為無罪。
    (二)【乙○○與甲○○雙方各說各話】
      甲○○在檢察官詢問時，表示他跟乙○○第一次見面是在台中市一家泡沫紅
        茶店，是朋友潘金興帶乙○○來跟他認識，說要借錢，他在第二天把錢交給
        乙○○，並直接把六千元利息扣下來，只是沒有人看到（原審卷第七九－八
        ０頁）。
      乙○○在檢察官、辯護人詰問時，則表示他第一次與甲○○見面，確實是透
        過潘金興的介紹，是於九十年五月十七日左右，在台中市一家泡沫紅茶店沒
        有錯，在場的人還有葉乃源，當天潘金興要叫一個大陸女子來作陪，就是甲
        ○○叫司機載來的，甲○○並提到「我有在做這個」，雖然沒有邀他，但是
        他因而心動，才在後來主動打電話給甲○○，大概在六月十五日之前的四天
        左右，甲○○自大陸打電話給他，問他要不要投資大陸女子假結婚真賣淫的
        生意，如果要辦，順便幫他辦，一個十五萬，兩個三十萬元，時間大概要一
        個月又十五天，他在六月十五日就匯款三十萬元給甲○○，並打電話給甲○
        ○，約好隔天要去大陸看小姐，但是他隔天到大陸，才發現甲○○的電話已
        經不通，甲○○已經飛回台灣，於是六月二十二日回到台灣後，就要求甲○
        ○退錢，但是甲○○置之不理（原審卷第六五－七八頁）。
    (三)【通聯紀錄、入出境紀錄，能夠澄清的事實十分有限】
      檢察官提出的入出境紀錄（原審卷第九一頁），顯示乙○○確實在九十年六
        月十六日自高雄出境，於同年月二十一日入境，則乙○○在這些天很可能是
        如他所說去了中國大陸。但是，到底去大陸做什麼，卻不易證明。
      檢察官提出乙○○0000000000號行動電話的通聯紀錄，顯示九十
        年六月十六日十六時二十九分四秒的一通電話後，到同年月二十一日，即無
        任何通聯紀錄。法官認為，可能是乙○○在大陸時，並未使用該電話，因此
        這幾天就沒有通聯紀錄。
      但是，乙○○是不是在這幾天有打電話找不到甲○○，從通聯紀錄、入出境
        紀錄上，根本看不出來。乙○○是不是為了投資假結婚真賣淫的事情，要找
        甲○○，更是看不出來。
    (四)【潘金興的檢察官訊問筆錄，能夠澄清的也是十分有限】
      潘金興於九十年十二月五日，在檢察官訊問時，表示他在九十年五月初某日
        ，在台中市一家泡沫紅茶店，介紹乙○○向甲○○借三十萬元，預扣利息六
        千元，而當場交付二十九萬四千元給乙○○（他字卷第一四－一五頁）。
      但是，潘金興卻在九十二年一月六日檢察官訊問時，改口表示「他們金錢來
        往我不知道，我那次作證是不實在。」「（問：你為何要做偽證？）答：我
        想兩邊都是朋友，大家和解就好。」（偵續卷第五一頁）檢察官因而以偽證
        罪對潘金興提起公訴（見台灣雲林地方法院檢察署九十二年度偵字第二四六
        七號起訴書），潘金興於九十三年二月十八日接受偽證案件審判時，並再次
        承認起訴的偽證事實（九十二年度訴字第三七九號卷第六三－六五頁），而
        受到三個月有期徒刑的確定判決（見原審九十二年度訴字第三七九號判決）
        。
      潘金興前後不符的供述，能不能因為他甘願接受偽證罪的判決，就說後來的
        供述是真的，並不是那麼確定的事。即便是潘金興後來的供述比較可信，他
        卻也明白說「他們金錢來往我不知道」，能夠澄清的十分有限。
      檢察官聲請詰問證人潘金興，以證明「一乙○○與甲○○認識的經過。二甲
        ○○於九十年五月，在台中市一家泡沫紅茶店裡面，與乙○○是否有提到要
        投資大陸女子假結婚真賣淫的生意。」法官認為：(一)乙○○、甲○○二人都
        說是潘金興介紹而認識，因此無須再以潘金興來證明。(二)乙○○雖然證稱甲
        ○○在泡沫紅茶店時，說到「我有在做這個」，但是並沒有邀乙○○投資，
        乙○○表示自己是後來他因而心動，才在後來主動打電話給甲○○，表示要
        投資云云；從而，甲○○是不是有在泡沫紅茶店裡面提到他有在經營大陸女
        子假結婚真賣淫，並不是那麼重要。因此，沒有詰問潘金興的必要。
    (五)【林栩民的供詞，也不能澄清什麼】
      證人林栩民證稱乙○○去找他一次，說有事情要說，要他帶乙○○去找甲○○
      ，找不到，他就離開（原審卷第七七頁）。這樣的證詞，實在不能釐清乙○○
      、甲○○間的糾紛是什麼。
    (六)【葉乃源的檢察官訊問筆錄，也不能證明甲○○、乙○○二人間有什麼糾葛】
      葉乃源於九十一年二月六日檢察官訊問時，提到九十年七月或八月間左右，乙
      ○○有二次邀他一同去向甲○○要回三十萬元，另外還有「阿忠」「瘋狗」一
      起去，問甲○○為何錢沒有還，甲○○說會再與乙○○算，但沒有談到錢的用
      途（偵續卷第一三－一四頁），只能說明乙○○、甲○○間有三十萬元的債務
      糾葛，並不能證明債務的內容。
    (七)從而，到底乙○○、甲○○二人間的三十萬元糾葛，究竟是乙○○說的「假結
      婚真賣淫的投資款」，還是其它原因，難以判明。
    (八)既然檢察官不能證明被告甲○○有詐騙行為，則辯護人聲請調查被告在九十年
      六月十五日當時，台中商業銀行西台中分行的帳戶存款資料，以證明隨時有幾
      百萬的存款一事，即無調查的必要。
四、本件再經本院審理結果，應係告訴人乙○○匯錢給甲○○之目的係要投資引進大
    陸女子生意之投資款，並不能證明被告甲○○有詐騙之意圖，並經乙○○於本院
    審理中證述如下：
    問：為何要匯三十萬元給甲○○？
    答：要投資引進大陸女子來台假結婚真賣淫。
    問：甲○○為何說你匯給他的三十萬元是借款？
    答：不是借款。
    問：甲○○向你講說要你投資引進大陸女子來台假結婚真賣淫，你才匯款三十萬
        元給甲○○，是不是這樣子？
    答：甲○○從大陸打電話給我說他辦大陸女子來台，一種是作工的一種是賣淫的
        ，甲○○說利潤不錯不會虧損。
    問：你匯錢三十萬元給甲○○後，甲○○有無分利潤給你？
    答：就是沒有消息我才告他。
    【審判長問被告甲○○如下】：
    問：對證人乙○○之證言有何意見？（提示筆錄供被告閱覽）
    答：乙○○確實有匯錢給我，但我沒有說要投資什麼東西，一個禮拜後乙○○透
        過葉乃源來找我，我就要將錢還給他，我沒有在做這個我有跟他講。
    問：你錢要還給乙○○為何要將錢寄放在丙○○處？
    答：我會認識乙○○是因為葉乃源及潘金興的關係，丙○○是葉乃源的父親，我
        錢拿去那裡是，利息我沒有辦法給他，是這個原因。
    問：對告訴人乙○○於偵查、原審之指訴有何意見？（提示筆錄並告以要旨）
    答：當初我沒有要騙他錢，一個禮拜後我就要將錢還給他。
    如依上開證人乙○○證述及被告甲○○之供述以觀，本件乙○○確有匯三十萬元
    給被告甲○○要投資引進大陸女子到台灣一事，惟因彼等間有糾紛，致乙○○認
    為係遭被告甲○○詐騙，但刑法第三百十九條第一項之詐欺罪，必須意圖為自己
    或第三人不法之所有，以詐術使人將本人或第三人之物交付者為構成要件，本件
    被告甲○○並無以詐術之手段使乙○○陷於錯誤，況被告甲○○已於本院審理期
    日即九十三年九月二十二日當庭將三十萬元返還乙○○，並有筆錄附卷足稽，是
    本件尚屬不能證明被告犯罪。
五、綜合以上的說明，檢察官既不能證明被告甲○○有詐騙的行為，因而原審以不能
    證明被告犯罪，諭知被告無罪，核無不合。檢察官上訴意旨指摘原判決採證不當
    ，為無理由，應予駁回。
據上論斷，應依刑事訴訟法第三百六十八條，判決如主文。
本案經檢察官李傳來到庭執行職務。
中    華    民    國      九十三      年      十      月        六      日
                                  臺灣高等法院臺南分院刑事第五庭
                                      審判長法官  楊    明    章
                                            法官  戴    勝    利
                                            法官  顏    基    典
右正本證明與原本無異。
不得上訴。
                                      法院書記官  呂    嘉    文
中    華    民    國      九十三      年      十      月       六       日
